【裁判字號】    99,訴,2875
【裁判日期】    991119
【裁判案由】    毒品危害防制條例
【裁判全文】
臺灣板橋地方法院刑事判決              99年度訴字第2875號
公  訴  人  臺灣板橋地方法院檢察署檢察官
被      告  甲○○
上列被告因違反毒品危害防制條例案件，經檢察官提起公訴（99
年度毒偵字第6220號），因被告於本院準備程序中就被訴事實為
有罪之陳述，本院告知被告簡式審判程序之旨，並聽取當事人之
意見後，合議庭裁定改由受命法官獨任依簡式審判程序進行，判
決如下：
    主  文
甲○○施用第一級毒品，累犯，處有期徒刑捌月，扣案之注射針
筒壹支（即扣案參支注射針筒中，另以證物袋存放之注射針筒壹
支）；又施用第二級毒品，累犯，處有期徒刑肆月。應執行有期
徒刑拾月，扣案之注射針筒壹支（即扣案參支注射針筒中，另以
證物袋存放之注射針筒壹支）沒收。
    事  實
一、甲○○前於民國87年間因施用毒品案件，經本院以87年度毒
    聲字第2519號刑事裁定令入戒治處所施以強制戒治，於88年
    10月11日強制戒治期滿，並由臺灣板橋地方法院檢察署檢察
    官以89年度戒毒偵字第116 號為不起訴處分確定。復於90年
    間因連續施用毒品案件，經本院裁定令入戒治處所施以強制
    戒治，於91年11月26執行完畢，而其此次施用毒品犯行，並
    經本院以91年度易字第469 號刑事判決分別判處有期徒刑1
    年6 月、10月，應執行有期徒刑2 年2 月確定，入監執行後
    於94年8 月26日假釋出監；另在前開強制戒治執行完畢後5
    年內之94年間因連續施用毒品案件，經本院以94年度訴字第
    2792號判決判處有期徒刑1 年確定，嗣經本院以96年度聲減
    字第1025號刑事裁定減刑為有期徒刑6 月確定；甲○○前述
    假釋由法院裁定撤銷後，應執行殘刑有期徒刑6 月5 日，並
    與前揭減刑後之徒刑，接續執行，入監執行後，於96年7 月
    16日執行完畢出監；再因施用毒品案件，經本院以97年度訴
    字第4978號刑事判決判處有期徒刑7 月、4 月，應執行有期
    徒刑10月確定，入監執行後，於99年2 月27日執行完畢出監
    。詎其仍未戒除毒癮，復基於施用第二級毒品甲基安非他命
    之犯意，於99年8 月2 日18時許，在臺北縣三重市○○路22
    8 公園公共廁所內，以將甲基安非他命置於玻璃球內又連接
    吸食器，再從外部點火燒烤玻璃球後，透過吸食器吸食揮發
    氣體之方式，施用基安非他命1 次；又另基於施用第一級毒
    品海洛因之犯意，於翌日（3 日）19時許，在臺北縣三重市
    ○○路○ 段40巷旁之停車場內，以將海洛因置入針筒內加水
    稀釋後注射手臂血管之方式，施用海洛因1 次。嗣於同日23
    時許，為警前往其位於臺北縣三重市○○街175 巷9 號3樓
    住處搜索，先查扣注射針筒1 支，再由其帶同警方前往上開
    停車場，在車牌號碼4276 -GW號自小客車內，查扣注射針筒
    2 支（包含其前述施用海洛因1 次而使用之注射針筒1 支）
    ，經警採集其尿液後送驗，發現檢驗結果呈鴉片類及安非他
    命類陽性反應，進而查知上情。
二、案經臺北縣政府警察局新莊分局移送臺灣板橋地方法院檢察
    署檢察官偵查起訴。
    理  由
一、按本件被告甲○○所犯係死刑、無期徒刑、最輕本刑為3 年
    以上有期徒刑以外之罪，其於準備程序就前揭被訴事實為有
    罪之陳述，經受命法官告知簡式審判程序之旨，並聽取其與
    公訴人之意見後，本院認無不得或不宜改依簡式審判程序進
    行之處，爰依刑事訴訟法第273 條之1 第1 項、第284 條之
    1 之規定，裁定本件由受命法官獨任進行簡式審判程序，合
    先敘明。
二、上揭事實，業據被告於警詢、偵查及本院審理中均坦承不諱
    ，且其於本件為警查獲後所採驗之尿液，經送往臺灣檢驗科
    技股份有限公司以GC/MS 方法（氣相層析質譜儀法）為確認
    檢驗，檢驗結果呈鴉片類及安非他命類之陽性反應，有卷附
    該公司99年8 月20日濫用藥物檢驗報告、臺北縣政府警察局
    新莊分局煙毒麻醉藥品案被移送者姓名及代碼對照表、搜索
    扣押筆錄、扣押物品目錄表、扣押物品清單、本院99年度聲
    搜字第1983號搜索票影本等件在卷可稽，以及被告本件施用
    海洛因使用之注射針筒1 支扣案可憑。本件事證明確，被告
    犯行堪以認定。
三、按於92年7 月9 日新修正並於93年1 月9 日施行之毒品危害
    防制條例刪除二犯及三犯之規定，一改修法前繁雜之處遇程
    序，僅將施用毒品者簡化區分為初犯、再犯，並認施用毒品
    者係屬病患性犯人，以觀察、勒戒戒除其身癮，並以強制戒
    治去除其心癮。經觀察、勒戒或強制戒治執行完畢釋放後，
    若係五年後再犯該條例第10條施用毒品罪者，與同條例第20
    條第1 項、第2 項關於「初犯」之處理方式相同，檢察官應
    先聲請法院裁定令被告入勒戒處所觀察、勒戒，並視有無繼
    續施用毒品傾向，決定應予釋放、為不起訴之處分，或應聲
    請法院裁定令入勒戒處所強制戒治；若係5 年內「再犯」同
    條例第10條施用毒品罪者，依同條例第23條第2 項規定，檢
    察官則應依法追訴。觀諸該條例第20條第3 項之修正理由：
    「觀察、勒戒或強制戒治5 年後再犯者，顯見前所實施之觀
    察、勒戒或強制戒治已足以遮斷其施用毒品之癮，為期自新
    及協助其戒除毒癮，對此5 年後再犯者，爰明定仍適用初犯
    之規定，先經觀察、勒戒、強制戒治之程序。」及同條例第
    23條第2 項之修正理由：「為配合簡化施用毒品犯之刑事處
    遇程序，並鑑於經觀察、勒戒或強制戒治執行完畢釋放後五
    年內再犯者，其再犯率甚高，原據以實施之觀察、勒戒及強
    制戒治既已無法收其實效，自應施以刑事處遇。」顯然如施
    用毒品者係前經觀察、勒戒或強制戒治等治療程序執行完畢
    5 年後，始再施用毒品之「初犯」，因前所執行之觀察、勒
    戒或強制戒治已足收戒除毒癮之效，自應重新執行觀察、勒
    戒或強制戒治等治療程序，並於治療程序執行完畢後，由檢
    察官為不起訴處分，毋庸對之追訴處罰；反之，在「再犯」
    之情形，因其先前所為治療程序顯未能收戒斷毒癮之效，且
    考量施用毒品者之再犯率偏高，乃簡化其刑事處遇程序，而
    逕予追訴處罰，不再施以治療程序。參酌上開立法理由，修
    正毒品危害防制條例就施用毒品者，祇於「初犯」及「5 年
    後再犯」二種情形，有其追訴條件之限制，即須於初犯經觀
    察、勒戒或強制戒治釋放後，「5 年內均無施用毒品之行為
    」，始能認其前所實施之觀察、勒戒或強制戒治已足遮斷毒
    癮，而得於5 年後再犯時，再予適用初犯之規定，重行觀察
    、勒戒等程序。倘5 年內已經再犯，被依法追訴處罰，縱其
    第3 次（或第3 次以上）施用毒品之時間在初犯釋放5 年以
    後，即與「5 年後再犯」之情形有別，且因已於「5 年內再
    犯」，顯見其再犯率甚高，原實施觀察、勒戒或強制戒治，
    已無法收其實效，而無5 年戒斷期之存在，自無再經觀察、
    勒戒及強制戒治之必要，應由檢察官逕行起訴，始符新法修
    正之本旨。經查，本案被告前於87年間因施用毒品案件，經
    本院裁定強制戒治執行完畢後，5 年內復有前述施用毒品經
    法院判刑確定並執行之情形，有臺灣高等法院被告前案紀錄
    表1 份附卷可稽，依據前揭說明，被告應已符合毒品危害防
    制條例第23條第2 項「5 年內再犯」之要件，則檢察官對其
    提起公訴，自屬合法，附此敘明。
四、查海洛因及甲基安非他命分屬毒品危害防制條例第2 條第2
    項第1 款所規定之第一級毒品及同條項第2 款所規定之第二
    級毒品。核被告所為，係犯毒品危害防制條例第10條第1 項
    施用第一級毒品罪及同條第2 項施用第二級毒品罪。被告持
    有第一級、第二級毒品，復分別進而施用，其持有毒品之低
    度行為，應分別為施用第一級、第二級毒品之高度行為所吸
    收，均不另論罪。被告所犯上開2 罪，犯意各別，行為互殊
    ，應予分論併罰。又被告有事實欄所列前揭犯罪前科紀錄，
    有臺灣高等法院被告前案紀錄表1 份可參，其受有期徒刑之
    執行完畢，5 年以內故意再犯本件有期徒刑以上之罪，均應
    依刑法第47條第1 項之規定，論以累犯，並加重其刑。爰審
    酌被告本件以前有施用毒品等刑事前案紀錄，素行非佳，其
    明知施用毒品為法所禁止之行為，竟仍不知戒除毒癮，再為
    本件施用第一級、第二級毒品之犯行，堪認其犯罪動機、手
    段、目的均殊非可取，所為雖嚴重危害自己身心健康，惟念
    其犯後坦承犯行，態度尚可，以及檢察官求刑範圍等一切情
    狀，分別量處如主文所示之刑，並定其應執行之刑，以資懲
    罰。
五、扣案之注射針筒1 支（業經本院另以證物袋存放，而與其餘
    扣案注射針筒作區隔），係被告所有並供其本件施用海洛因
    使用之物，業據被告供承在卷（見本院卷第46頁），應依刑
    法第38條第1 項第2 款規定，於施用第一級毒品主文項下宣
    告沒收。其餘扣案針筒2 支，被告則已供承並非本件施用海
    洛因使用之物，亦非違禁物或須義務沒收之物，爰不予宣告
    沒收。
據上論斷，應依刑事訴訟法第273 條之1 第1 項、第299 條第1
項前段，毒品危害防制條例第10條第1 項、第2 項，刑法第11條
前段、第47條第1 項、第51條第5 款、第38條第1 項第2 款，判
決如主文。
本案經檢察官陳映蓁到庭執行職務。
中    華    民    國    99    年    11    月    19    日
                  刑事第二十一庭  法  官  李俊彥
以上正本證明與原本無異。
如不服本判決應於收受送達後10日內向本院提出上訴書狀，並應
敘述具體理由；其未敘述上訴理由者，應於上訴期間屆滿後20日
內向本院補提理由書（均須按他造當事人之人數附繕本）「切勿
逕送上級法院」
                                  書記官  林文達
中    華    民    國    99    年    11    月    19    日
附錄本案論罪科刑法條全文
毒品危害防制條例第10條
施用第一級毒品者，處 6 月以上 5 年以下有期徒刑。
施用第二級毒品者，處 3 年以下有期徒刑。

司法院資訊處製作；財團法人民間司法改革基金會備份。
